臺灣臺中地方法院民事判決　九十二年度訴字第二七六二號
　　原　　　告　乙○○
　　訴訟代理人　甲○○
　　　　　　　　丙○○
　　被　　　告　丁○○
右當事人間請求損害賠償事件，本院於民國九十三年四月十九日言詞辯論終結，判決
如左：
    主      文
被告應連帶給付原告新台幣壹拾參萬參仟捌佰陸拾柒元，及自民國九十二年七月十日
起至清償日止，按年息百分之五計算之利息。
原告其餘之訴駁回。
訴訟費用由被告負擔百分之十五；餘由原告負擔。
本判決第一項得假執行。
原告其餘假執行之聲請駁回。
    事    實
甲、原告方面：
一、聲明：
壹、聲明：被告應給付原告新台幣（下同）九十二萬二千五百四十六元，及自起訴狀
    繕本送達翌日即民國九十二年七月十日起至清償日止依年利率百分之五計算之利
    息。
貳、陳述：緣被告於九十年八月二十六日下午四時許，駕駛自小客車車牌號碼ＰＢ－
    二○一五號，沿豐原市○○路往后里方向行駛，行經三豐路九一三號前，原應注
    意汽車迴車時，在劃有分向限制線之路段不得迴車，竟疏未注意強行迴車，適原
    告騎乘車牌號碼ＫＢＸ－四六八號重型機車往同方向行駛，途經該處亦未注意車
    前狀況，待見被告所駕駛之前開自用小客車迴車時，原告乃向左閃避進入來車道
    ，遂於來車道內，兩車發生擦撞，致原告人車倒地後，受有右股骨幹骨折、頭部
    外傷、多處挫擦傷等傷害及機車毀損。原告身體所受傷勢與被告之行為間顯有相
    當因果關係，則依民法第一百八十四條第一項前段、第一百九十三條第一項、第
    一百九十五條第一項前段、第一百九十六條之規定，原告自得請求被告負損害賠
    償責任。茲將原告請求被告賠償之各項費用及數額，分述如次：
  (一)醫療費用部分：原告因本件車禍而受傷，支出醫療費用（健保申報外部分負擔金
    額）第一次開刀費用一萬零七百五十三元、第二次開刀費用一萬五千一百二十四
　　元、住院伙食費共三千六百元但無收據、中藥費用藥粉二瓶共五千元、中藥草藥
    十二帖及米酒共支出一萬元、國術館看診費用每次三百元以六次計算共一千八百
    元但無收據、第二次開刀比照前次調理之中藥費用一萬五千元、國術館看診費用
    七千八百元等。
  (二)看護費用部分：原告受有右股骨幹骨折、頭部外傷、多處挫擦傷等傷害而住院，
    第一次開刀自九十年八月二十六日住院到九十年九月六日出院，出院後因行動不
    便且無法料理自己之事務，凡事均需仰賴他人照顧，由原告之母辭職看護原告，
    共計三個月，以每日二千元計算，支出看護費用合計為十八萬元。嗣第二次開刀
    復原情形較好，由原告之母看護原告，共計二個月，以每日二千元計算，支出看
    護費用合計為十二萬元
  (三)增加生活上需要之費用：因本件車禍造成原告受傷，醫院往返車資每次五百元以
    八次計算，第一次開刀後共四千元、第二次開刀後亦共四千元，但無收據。出院
    停車費共支出一千五百六十九元。國術館車費每次一千元，第一次開刀後以六次
    計算，共支出六千元但無收據。自八月起即因行動不便未上課，以四個月計算補
    習費共支出三萬七千元。眼鏡受毀損之賠償共支出九百元。
　(四)精神慰撫金部分：原告因被告之過失行為致受有嚴重傷害，為此請求被告賠償精
　　神慰撫金五十萬元。
　(五)綜上所述，原告所受各項損害之金額合計為九十二萬二千五百四十六元，為此提
　　起本件訴訟，請求被告賠償原告如聲明第一項所示之損害。
參、證據：提出豐原醫院門診收據二十一紙、超商統一發票四十八紙、診斷證明書一
    紙、補習班收據一紙、眼鏡行收據一紙、豐原醫院信用卡收據一紙、國泰診所軟
    骨素收據一紙、愛生醫事檢驗所Ｘ光片收據一紙為證。
乙、被告方面：
壹、聲明：駁回原告之訴。
貳、陳述：被告主張交通事故鑑定書指出原告亦有過失，請求減輕賠償金額。就原告
    主張賠償費用中，國術館費用、中藥藥粉、草藥費用部分為非必要醫療費用；對
    於補習班費用部分，是原告與補習班間糾紛，不應轉嫁到被告身上；對伙食費用
    、計程車資、國術館費用不同意；對於看護費用關於住院期間同意，其餘部分不
    同意；對眼鏡修理費用、豐原醫院門診收據、Ｘ光檢查費用、醫院停車費用無意
    見；第二次開刀費用，若原告能證明金額，被告願意按照責任分擔；精神慰撫金
    額太高。被告豐原高商畢業，現在職業為家管，以前做過業務員。被告對於交通
    事故鑑定書，認為警訊筆錄中載明，事故時原告在被告後方，與現場草圖不同。
丙、本院依職權調取本院九十二年度交易字第三四二號過失傷害卷宗。
    理    由
一、訴狀送達後，原告不得將原訴變更或追加他訴。但請求之基礎事實同一者，不在
    此限，民事訴訟法第二百五十五條第一項第二款定有明文。本件原告起訴時原請
　　求被告給付六十三萬八千三百四十四元，及自起訴狀繕本送達翌日起至清償日止
    依年利率百分之六計算之利息，於訴訟進行中，擴張聲明為請求被告應給付九十
    二萬二千五百四十六元，並減縮聲明為請求利息依年利率百分之五計算，其訴訟
    標的法律關係同為侵權行為之損害賠償請求權，僅本金、利息計算主張有所不同
    ，依前揭法條所示，應予准許，合先敘明。
二、本件原告主張：緣被告於九十年八月二十六日下午四時許，駕駛自小客車車牌號
    碼ＰＢ－二○一五號，沿豐原市○○路往后里方向行駛，行經三豐路九一三號前
    ，原應注意汽車迴車時，在劃有分向限制線之路段不得迴車，竟疏未注意強行迴
    車，適原告騎乘車牌號碼ＫＢＸ－四六八號重型機車往同方向行駛，途經該處亦
    未注意車前狀況，待見被告所駕駛之前開自用小客車迴車時，原告乃向左閃避進
    入來車道，遂於來車道內，兩車發生擦撞，致被告人車倒地後，受有右股骨幹骨
    折、頭部外傷、多處挫擦傷等傷害及機車毀損等情。業據其提出行政院衛生署豐
    原醫院收據為證，請求如訴之聲明。
三、被告則以：被告主張交通事故鑑定書指出原告亦有過失，請求減輕賠償金額。就
    原告主張賠償費用中，國術館費用、中藥藥粉、草藥費用部分為非必要醫療費用
    ；對於補習班費用部分，是原告與補習班間糾紛，不應轉嫁到被告身上；對伙食
    費用、計程車資、國術館費用不同意；對於看護費用關於住院期間同意，其餘部
    分不同意；對眼鏡修理費用、豐原醫院門診收據、Ｘ光檢查費用、醫院停車費用
    無意見；第二次開刀費用，若原告能證明金額，被告願意按照責任分擔；精神慰
    撫金額太高。被告豐原高商畢業，現在職業為家管，以前做過業務員。被告對於
    交通事故鑑定書，認為警訊筆錄中載明，事故時原告在被告後方，與現場草圖不
    同等語資為答辯。
四、原告主張被告於九十年八月二十六日下午四時許，駕駛自小客車車牌號碼ＰＢ－
    二○一五號，沿豐原市○○路往后里方向行駛，行經三豐路九一三號前，原應注
    意汽車迴車時，在劃有分向限制線之路段不得迴車，竟疏未注意強行迴車，適原
    告騎乘車牌號碼ＫＢＸ－四六八號重型機車往同方向行駛，途經該處亦未注意車
    前狀況，待見被告所駕駛之前開自用小客車迴車時，原告乃向左閃避進入來車道
    ，遂於來車道內，兩車發生擦撞，致原告人車倒地後，受有右股骨幹骨折、頭部
    外傷、多處挫擦傷等傷害及機車毀損之事實，為被告所不爭執，並經本院以九十
    二年度交易字第三四二號案件審理終結，判處被告刑事部分有期徒刑二月，業經
    本院依職權調取上揭案件刑事判決書為憑，並有交通事故分析研判表、道路交通
    事故調查報告表各一份、照片十幀及行政院衛生署豐原醫院診斷證明書一份附於
    上揭刑事案卷內可稽，堪信為真正。按汽車迴車時，在劃有分向限制線之路段不
    得迴車，道路交通安全規則第第一百零六條第一項第二款定有明文。本件被告駕
    車自應注意上述道路交通安全規定，且依當時狀況，又無不能注意之情形，竟疏
    未注意為之，以致肇事，並致告訴人受傷，被告應有過失；且本件經刑事庭送請
    台灣省台中縣區行車事故鑑定委員會鑑定結果，亦認被告駕駛自用小客車向左迴
    轉不當，為肇事主因，原告無照駕車疏於注意車前狀況為次因，有該會鑑定意見
    書一份附卷可考，並經前開刑事案件審理法院認定敘明於判決理由在案，益徵被
    告之行為有過失。雖本件原告未注意車前狀況，隨時採取必要之安全措施，隨時
    為停車之準備，與有過失，然仍不能因原告之過失，而解免被告之責任。又本件
    原告之受傷，係因被告之不當迴車所致，自與被告之過失行為，具有相當因果關
    係。是本件事故之發生，被告之過失無從推卸，且為肇事主因，而原告亦有疏未
    注意車前狀況之過失，而為肇事次因。本院審酌當時一切情狀，認雙方過失比例
    ，為被告部分百分之七十，原告部分百分之三十，洵屬允當。
五、按汽車、機車或其他非依軌道行駛之動力車輛，在使用中加損害於他人者，駕駛
    人應賠償因此所生之損害。但於防止損害之發生，已盡相當之注意者，不在此限
    ；又因故意或過失，不法侵害他人之權利者，負損害賠償責任；不法侵害他人之
    身體或健康者，對於被害人因此喪失或減少勞動能力或增加生活上之需要時，應
    負損害賠償責任；不法侵害他人之身體、健康、名譽、自由、信用、隱私、貞操
    ，或不法侵害其他人格法益而情節重大者，被害人雖非財產上之損害，亦得請求
    賠償相當之金額；不法毀損他人之物者，被害人得請求賠償其物因毀損所減少之
    價額。民法第一百九十一條之二、第一百八十四條第一項前段、第一百九十三條
    第一項、第一百九十五條第一項前段、第一百九十六條分別定有明文。查被告依
    據上開規定，對原告即應負損害賠償責任。爰計算賠償金額如下：
（一）醫療費用部分：
  １、原告主張因本件車禍而受傷，支出醫療費用（健保申報外部分負擔金額）第一
　　　次開刀費用一萬零七百五十三元、第二次開刀費用一萬五千一百二十四元部分
      ，固據提出豐原醫院門診收據等在卷為憑。惟按：原告因上揭車禍事故受傷就
      醫，其支出之健保以外部分負擔金額，已由原告按實際支出領取強制汽車責任
      保險賠償金之事實，為原告供承在卷，故其上揭醫療費用支出，自應自前述賠
      償金中扣除，並為原告於先前言詞辯論期日所自認，應堪認定。雖原告於最後
      言詞辯論期日復再追加此部分請求，惟上揭損害，既已先由前開保險金獲得受
      償，原告再請求被告給付損害賠償，即無理由。
  ２、原告另主張支出中藥費用藥粉二瓶共五千元、中藥草藥十二帖及米酒共支出一
      萬元、國術館看診費用每次三百元以六次計算共一千八百元但無收據、第二次
      開刀比照前次調理之中藥費用一萬五千元、國術館看診費用七千八百元等情。
      惟此為被告所否認，原告對此即應負舉證之責。查原告自認無法提出任何證據
      以證實其支出費用之事實，復未見原告舉證上揭各項支出之必要性，則原告此
      部分請求自屬無據，洵非可採。
（二）增加生活上需要之費用：
  １、原告主張其於第一次開刀期間，計支出住院伙食費共三千六百元，為被告所爭
      執，且原告自認無法提出收據以實其說，此部分主張即屬不能證明，並無理由
      。
  ２、原告主張其於第二次開刀即九十三年二月三日起至同年月二十九日止住院期間
      ，計支出住院伙食費，請求被告賠償等情。經查：原告計提出上揭住院期間超
      商統一發票收據三十七紙，合計費用為二千三百三十八元，此部分伙食費用既
      係因被告之過失傷害行為，致原告因需治療住院而支出，原告上揭請求即屬有
      據，應予准許。至原告提出之其餘統一發票多紙，分別載明為「停車費用」、
      「加油油資」之支出項目，其中停車費並經原告之訴訟代理人當庭自認為該訴
      訟代理人前去探望原告之停車支出等語，足見上揭停車費、加油費並非原告本
      人因本件事故受損害之支出，原告該部分請求自屬無據。
  ３、又原告主張因本件車禍造成原告受傷，醫院往返車資每次五百元以八次計算，
      第一次開刀後共四千元、第二次開刀後亦共四千元；出院停車費共支出一千五
      百六十九元；國術館車費每次一千元，第一次開刀後以六次計算，共支出六千
      元部分，為被告所爭執，且原告亦未能提出其乘坐計程車支出費用之證明方法
      ，應認其主張不能證明，此部分請求俱無可採。
  ４、原告復主張因上揭事故，自九十一年八月起即因行動不便未上課，以四個月計
      算補習費共支出三萬七千元，並提出補習費收據一紙為憑。惟查：原告因本件
      事故受有上開右股骨幹骨折、頭部外傷、多處挫擦傷等傷害，衡情僅造成生活
      上行動之不便，並不生排斥於其上課學習之行為。本院認為原告受傷與其無法
      補習間，並無相當因果關係存在，從而原告此部分請求即屬無據，應予駁回。
  ５、看護費用部分：
      原告主張受有右股骨幹骨折、頭部外傷、多處挫擦傷等傷害而住院，第一次開
      刀自九十年八月二十六日住院到九十年九月六日出院，出院後因行動不便且無
      法料理自己之事務，凡事均需仰賴他人照顧，由原告之母辭職看護原告，共計
      三個月，以每日二千元計算，支出看護費用合計為十八萬元。嗣第二次開刀復
      原情形較好，由原告之母看護原告，共計二個月，以每日二千元計算，支出看
      護費用合計為十二萬元等情。經查：原告第一次開刀自九十年八月二十六日住
      院到九十年九月六日出院，共計住院十二日；第二次開刀係自九十三年二月三
      日住院到九十三年二月九日出院，共計住院七日之事實，業據原告提出診斷証
      明書二紙在卷可憑，此部分事實為被告不爭執，堪予認定。查原告住院期間，
      因行動不便且無法料理自己之事務，凡事均需仰賴他人照顧，而由原告之母看
      護原告，確有必要，上揭二次住院期間共十九日，看護費用以每日二千元計算
      ，合計為三萬八千元，原告此部分請求為有理由，應予准許。至原告既已能出
      院休養，期間縱行動尚未完全恢復常人，衡情已較完全無法為日常生活，且凡
      事均需仰賴他人之程度有所改善，原告之父母家人為相關之照料即可，原告應
      無仰賴整日在旁之專業看護人員照料之必要，故其出院期間之請求，不應准許
      。
（三）物之毀損部分：
      原告主張其眼鏡受毀損計支出九百元部分，業據提出眼鏡行單據一紙在卷為憑
      ，且為被告所不爭執，此部分請求即屬有據，應予准許。
（四）精神慰撫金部分：原告主張因被告之過失行為致受有嚴重傷害，為此請求被告
      賠償精神慰撫金五十萬元等語。經本院衡量兩造身分地位、經濟狀況、過失情
      節、原告二度開刀所受身心上痛苦不輕等一切情狀，認原告所得請求之精神慰
      撫金以十五萬元為適當。
    綜上，原告得請求被告賠償之損害，總計為：十九萬一千二百三十八元。
六、按損害之發生或擴大，被害人與有過失者，法院得減輕賠償金額，或免除之，民
    法第二百十七條暨項定有明文。又前開條文對於請求支出物之毀損及非財產上之
    損害賠償請求權均有其適用。查本件車禍之發生，並非被告單方面過失所致，原
    告未注意車前狀況，同為肇事之原因，本院認被告應負擔百分之七十肇事責任，
    原告應負擔百分之三十肇事責任，已如前述。準此，前述各項損害，亦均應依此
    過失比例，減輕被告之賠償金額。從而原告得請求被告負擔之損害金額即為：一
    十三萬三千八百六十七元（小數點以下四捨五入）（191238 * 70%＝133867）。
七、從而，原告請求被告給付一十三萬三千八百六十七元及自起訴狀繕本送達翌日即
    九十二年七月十日起至清償日止依年利率百分之五計算之利息，為有理由，其逾
    此部分所為請求，並無理由，應予駁回。
八、本件為命給付不逾五十萬元之判決，爰依法宣告假執行。另原告敗訴部分假執行
    之聲請，因訴之駁回而失所依附，不予准許。
九、因本案事證已臻明確，兩造其餘主張陳述及所提之證據，與本判決認定結果不生
    影響，均毋庸再予審酌，附此敘明。
十、據上論結，本件原告之訴為一部有理由，一部無理由，依民事訴訟法第七十九條
    第三百八十九第一項第五款，判決如主文。
中　　　華　　　民　　　國　　九十三　　年　　　四　　　月　　二十六　　日
                                臺灣臺中地法院民事第四庭
~B法　　　官　王有民
右為正本，係照原本作成。
如對本判決上訴，須於判決送達後廿日內向本院提出上訴狀
中　　　華　　　民　　　國　　九十三　　年　　　四　　　月　　二十六  　日
~B法院書記官
